臺灣高雄地方法院刑事判決
111年度訴緝字第22號
公  訴  人  臺灣高雄地方檢察署檢察官
被      告  劉建晨


指定辯護人  邱麗妃律師

上列被告因毒品危害防制條例案件，經檢察官提起公訴（109年
度偵字第15298、15883、19518號），本院判決如下：
    主  文
劉建晨共同犯販賣第三級毒品而混合二種以上之毒品未遂罪，處
有期徒刑壹年拾壹月。扣案如附表編號4所示之物沒收。
    事  實
劉建晨與陳昱融、林洋民〔後2人所犯販賣第三級毒品而混合二種
以上之毒品未遂罪，前均經本院以109年度訴字第777號（下稱他
案）判決處有期徒刑8月在案〕共同意圖營利，基於販賣混合二種
以上第三級毒品4-methyl-N,N-dimethylcathinone（4-甲基-N,N
-二甲基卡西酮）、Mephedrone（4-甲基甲基卡西酮）之犯意聯
絡，由劉建晨提供含有上開第三級毒品成分之咖啡包，再由林洋
民及劉昱融負責尋找購毒者及毒品現場交易事宜。於民國109年7
月27日前某日，由陳昱融以如附表編號3所示之手機暨門號登入
通訊軟體微信，以暱稱「龍（圖示）」在微信之「【南】秘萬事
食品秘」群組上刊登「口渴請速速來電」之訊息，散布暗示販售
毒品之意。適屏東縣政府警察局枋寮分局（下稱枋寮分局）員警
於執行網路巡邏勤務時發現，而與其攀談並進而商議價格，嗣再
轉由林洋民以如附表編號2所示之手機暨門號，登入微信，以暱
稱「馬克杯（心圖示）」與員警討論後續交易詳細事宜。而於10
9年7月27日18時4分許（起訴書誤載為17時20分），林洋民即與
出於蒐證目的而無購買真意之警員約定，以新臺幣（下同）2700
元之價格出售含上開2種以上第三級毒品成份之咖啡包6包及交易
地點。林洋民將上開交易訊息轉知陳昱融後，即由陳昱融拿取由
劉建晨所提供如附表編號1所示之咖啡包6包，至約定之高雄市○○
區○○○路00○0號小北百貨前交易。嗣於同日17時20分許，陳昱融
即至上開約定地點，欲將如附表編號1所示含2種以上第三級毒品
成分之咖啡包6包交付員警，員警則當場表明身分，進而查獲而
致未遂。
    理  由
一、認定事實之依據及理由
  ㈠上開事實，業據被告劉建晨於警詢及本院審理中均坦承不諱
    （參警三卷第19至22頁、本院訴緝卷第119、138頁），與證
    人即共犯林洋民於警詢、偵訊及本院審理中所證（參警三卷
    第38至41、45頁、偵一卷第34至35、45頁、他案訴字卷第21
    2至214頁）、證人即共犯陳昱融於警詢、偵訊及本院審理中
    所證（參警三卷第52、54至56、65至68頁、偵二卷第17至18
    頁、他案訴字卷第186至187、303頁）相符；復有陳昱融以
    微信暱稱「龍（圖示」，於微信「【南】秘萬事食品秘」群
    組上刊登「口渴請速速來電」此一暗示毒品販售之訊息及嗣
    後與員警商議、林洋民以微信暱稱「馬克杯」與員警成立買
    賣標的、價金及交易地點之微信對話擷圖、被告與林洋民、
    林洋民與陳昱融之微信對話擷圖、現場暨扣案毒品照片22張
    （參警三卷第175至182、190至205、209至211、215至220頁
    ）；並有如附表編號1至4所示之物扣案，有枋寮分局109年7
    月27日及109年7月28日搜索扣押筆錄、扣押物品目錄表、扣
    押物品收據各1份及上開扣案毒品照片6張附卷可佐（參警三
    卷第106至111、113至118、215至220頁）；而在交易現場自
    陳昱融身上所扣得本欲交付予員警如附表編號1所示之物，
    經抽樣1包鑑驗後，確含有如附表編號1「說明」欄所示之混
    合2種以上第三級毒品（外觀、數量、重量及所混合之第三
    級毒品成分，詳如附表編號1「扣案物品及數量」欄及「說
    明」欄所示），亦有高雄市立凱旋醫院（下稱凱旋醫院）10
    9年07月28日高市凱醫驗字第65279號濫用藥物成品檢驗鑑定
    書1紙在卷可稽（參偵一卷第51頁）。而被告自承：販賣毒
    品可以賺吃的等語（參本院訴緝卷第138頁），足認其有營
    利之意圖。可認被告之任意性自白與事實相符，堪信屬實。
  ㈡又公訴意旨雖認在微信之「【南】秘萬事食品秘」群組上刊
    登「口渴請速速來電」之訊息，係共犯林洋民以「馬克杯（
    心圖示）」所為一節。然觀卷內之翻拍照片，刊登上開訊息
    者之頭像（參警三卷第190頁）與「馬克杯（心圖示）」之
    頭像（參同上卷第174、177頁）不符，反與共犯陳昱融所使
    用之暱稱「龍（圖）」顯示之頭像相符（參同上卷第192頁
    ），而林洋民亦證稱該訊息為陳昱融刊登等語（參本院訴字
    卷第212、223頁），此同據陳昱融自承在卷（參同上卷第30
    3頁），是在微信之「【南】秘萬事食品秘」群組上刊登「
    口渴請速速來電」之訊息者，應為陳昱融，而非林洋民，公
    訴意旨此部分容有誤會，併此敘明。
  ㈢綜上，本案事證明確，被告犯行堪以認定，應予依法論科。
二、論罪
  ㈠按除特別規定外，公告之各級毒品皆包括其異構物Isomers、
    酯類Esters、醚類 Ethers 及鹽類Salts，毒品危害防制條
    例（下稱毒品條例）第2條第2項第3款附表三列有明文。又m
    ethyl-N,N-dimethylcathinone（甲基N,N-二甲基卡西酮）
    係毒品條例第2條第2項第3款所規定之第三級毒品，而4-met
    hyl-N,N-dimethylcathinone即屬其異構物，自不得非法持
    有、販賣。又毒品條例第9條第3項所稱之混合，係指將2種
    以上之毒品摻雜調合，無從區分而言（如置於同一包裝）。
    查，被告本欲共同販賣如附表編號1所示之毒品咖啡包6包，
    經抽驗1包後，檢出含有如附表編號1「說明」欄所示之2種
    以上第三級毒品一節，如前所述，足認被告所共同販賣之毒
    品含有2種以上第三級毒品，且經摻雜、調合而置於同一包
    裝內，並作為沖泡飲品販售，自符合販賣第三級毒品而混合
    二種以上毒品之要件。
  ㈡另刑事偵查技術上所謂之「釣魚偵查」，係指對於原已犯罪
    或具有犯罪故意之人，以設計引誘之方式，使其暴露犯罪事
    證，而加以逮捕或偵辦而言，此純屬偵查犯罪技巧之範疇，
    並未違反憲法對於基本人權之保障，且於公共利益之維護有
    其必要性存在。又於俗稱「釣魚」或「誘捕偵查」之情形，
    因毒品買者為協助警察辦案佯稱購買，而將販賣者誘出以求
    人贓俱獲，因其無實際買受之真意，且在警察監視之下伺機
    逮捕，事實上亦不能真正完成買賣，則該次行為，僅能論以
    販賣未遂（最高法院100年度台上字第4498號判決意旨參照
    ）。本案枋寮分局員警於執行網路巡邏勤務時，在通訊軟體
    微信群組內發現共犯陳昱融之微信「龍（圖示）」帳號刊有
    暗示毒品交易之文字，方佯裝買家與其聯繫，並經陳昱融及
    共犯林洋民與員警洽談毒品交易事宜，被告亦自承係其提供
    毒品咖啡包並指使林洋民及陳昱融販賣毒品等語（參警三卷
    第19頁），可見被告及其共犯原即有販毒之犯意聯絡，非因
    警員引誘始生販毒意念或行為。而林洋民於上開時間與佯為
    買家之警員就所售之三級毒品數量及價格進行議價，自已屬
    販賣毒品之著手，後並指示與其具犯意聯絡之陳昱融，依約
    將扣案如附表編號1所示含三級毒品之咖啡包交予警員並收
    取價金，僅因購毒者為不具購毒真意之警員而未完成販毒行
    為。
  ㈢是核被告所為，係犯毒品條例第9條第3項、第4條第6項、第3
    項之販賣第三級毒品而混合二種以上之毒品未遂罪。又此一
    規定係屬分則之加重，為另一獨立之犯罪型態，公訴意旨認
    被告所犯係毒品條例第4條第6項、第3項之販賣第三級毒品
    未遂罪嫌等語，容有未洽，惟因基本社會事實同一，且經本
    院當庭告知被告變更後之罪名（參本院訴緝卷第80、118頁
    ），而無礙被告訴訟防禦權之行使，爰依法變更起訴法條。
    至被告持有第三級毒品4-methyl-N,N-dimethylcathinone、
    Mephedrone部分，尚無證據證明其為供販賣而持有第三級毒
    品之數量，已達毒品危害防制條例第11條第5項所規定之額
    度，是此部分尚無販賣第三級毒品之高度行為吸收持有第三
    級毒品低度行為之情形，附此敘明。被告與陳昱融、林洋民
    就上開犯行，有犯意聯絡及行為分擔，應論以共同正犯。
三、科刑
  ㈠刑之加重減輕事由
    ⒈被告販賣第三級毒品而混合2種以上之毒品，依毒品危害防
      制條例第9條第3項規定，應適用最高級別即販賣第三級毒
      品之法定刑加重其刑。
    ⒉被告就本案販賣第三級毒品而混合2種以上之毒品未遂之犯
      行，於偵查中及本院審理時均自白不諱，已如前述，符合
      毒品危害防制條例第17條第2項之規定，爰依法減輕其刑
      。
    ⒊被告及其共犯已著手販賣第三級毒品而混合2種以上之毒品
      之行為，惟未能完成交易，其犯罪尚屬未遂，爰依刑法第
      25條第2項規定，按既遂犯之刑度減輕其刑。
    ⒋被告同時合於上開多種刑之加重減輕事由，應依刑法第70
      條、第71條規定，先加重後遞減輕之。
  ㈡量刑爰審酌被告共同從事販賣毒品之行為藉以牟利，其等共
    犯之犯罪手法係在其通訊軟體帳號刊登暗示毒品交易之訊息
    ，致使用該軟體之人均可察知，增大毒品之散播途徑，進而
    戕害國民身心健康，實有不該，在本案幸經警員查緝而扼阻
    ；另考量本案販售之毒品數量及本欲收取之價格；坦承犯行
    之犯後態度；兼衡其於審理中自述之教育程度、經濟狀況及
    其家庭情形（參本院訴緝卷第138頁）等一切情狀，量處如
    主文所示之刑。
四、沒收：
  ㈠按犯第4條至第9條、第12條、第13條或第14條第1項、第2項
    之罪者，其供犯罪所用之物，不問屬於犯罪行為人與否，均
    沒收之，毒品條例第19條第1項著有規定。如附表4所示之物
    ，係供本案犯罪所用之物，此據被告自承在卷（參本案訴緝
    卷第137頁），依前述說明，自應宣告沒收。
  ㈡另如附表編號1所示之物，屬違禁物；同表編號2、3所示之物
    ，係供本案犯罪所用之物，此據證人即共犯林洋民、陳昱融
    證述在卷（參警三卷第35、52頁、他案訴字卷第186、212、
    304頁），依刑法第38條第1項及毒品條例第19條第1項，本
    應宣告沒收，惟上開物品已於共犯陳昱融案件中經本院宣告
    沒收確定，並已執行完畢一節，有本院109年度訴字第777號
    案件判決暨陳昱融之臺灣高等法院被告前案紀錄表（參本院
    訴緝卷第111至112頁）各1份在卷可查，已無執行實益，爰
    不重覆宣告沒收，併此敘明。
據上論斷，應依刑事訴訟法第299條第1項前段、第300條，判決
如主文。
本案經檢察官童志曜提起公訴，檢察官翁誌謙到庭執行職務。
中　　華　　民　　國　　111 　年　　8 　　月　　24　　日
                  刑事第十三庭  審判長法　官  陳紀璋

                                      法  官  洪毓良

                                      法  官  李怡蓉
　　　　　　　　　　　　　　　　　　　
以上正本證明與原本無異。
如不服本判決應於收受送達後20日內向本院提出上訴書狀，並應
敘述具體理由；如未敘述上訴理由者，應於上訴期間屆滿後20日
內向本院補提理由書（均須按他造當事人之人數附繕本）「切勿
逕送上級法院」。
中　　華　　民　　國　　111 　年　　8 　　月　　25　　日
   　　　　　　　　　　　　　　　　　 書記官  胡孝琪　

附表：
編號 扣案物品及數量 說明 備註 1 水藍色咖啡包6包(含包裝袋) 抽驗1包，檢出：Mephedrone、 4-methyl-N、N-dimethylcathinone等第三級毒品成分 驗前淨重0.175公克；驗後淨重0.087公克 違禁物 2 OPPO手機1支（內含SIM卡） IMEI：000000000000000號 　　　000000000000000號 含門號：0000000000號SIM卡1枚 共犯林洋民所有供本案犯罪所用之物 3 OPPO手機1支（內含SIM卡） IMEI：000000000000000號 　　　000000000000000號 含門號：0000000000號SIM卡1枚 共犯陳昱融所有供本案犯罪所用之物 4 IPHONE 6S手機1支  被告所有供本案犯罪所用之物 

本案論罪科刑法條：
毒品危害防制條例第4條第6項、第3項
製造、運輸、販賣第三級毒品者，處7年以上有期徒刑，得併科
新臺幣1千萬元以下罰金。
前五項之未遂犯罰之。

毒品危害防制條例第9條第3項
犯前五條之罪而混合二種以上之毒品者，適用其中最高級別毒品
之法定刑，並加重其刑至二分之一。